【裁判字號】    95,訴,725
【裁判日期】    950829
【裁判案由】    偽造文書等
【裁判全文】
臺灣板橋地方法院刑事判決              95年度訴字第725號
公  訴  人  臺灣板橋地方法院檢察署檢察官
被      告  甲○○
            乙○○
共      同
選任辯護人  賴玉梅律師
            周福珊律師
            王嘉斌律師
上列被告因偽造文書等案件，經檢察官提起公訴（九十四年度偵
字第九八一六號、第一六九四四號），本院裁定改用簡式審判程
序審理，判決如下：
    主  文
甲○○意圖影響採購結果，而借用他人名義投標，處有期徒刑參
月，如易科罰金，以參佰元折算壹日。又行使從事業務之人，明
知為不實之事項，而登載於其業務上作成之文書，足以生損害於
他人，處有期徒刑參月，如易科罰金，以參佰元折算壹日。應執
行有期徒刑伍月，如易科罰金，以參佰元折算壹日。
乙○○意圖影響採購結果，容許他人借用本人名義投標，處有期
徒刑參月，如易科罰金，以參佰元折算壹日。
    事  實
一、甲○○係設於臺北縣三峽鎮○○路一九號之允山金屬有限公
    司（下稱允山公司）之實際負責人（登記負責人為曾純莉）
    ；乙○○係設於臺北縣與鶯歌鎮○○路六五八巷三七弄一七
    號之福伯營造有限公司（下稱福伯公司）之負責人，民國九
    十二年七月十四日，臺北縣三峽鎮公所（下稱三峽鎮公所）
    公告辦理「公有零售市場臨時安置工程」招標案，計劃總預
    算金額為新臺幣（下同）一千四百零三萬八千九百九十三元
    ，三峽鎮公所依政府採購法第十九條採公開招標之方式辦理
    。因甲○○有意參與投標，惟允山公司並非從事營造業，不
    符合參加投標資格，甲○○竟基於意圖影響採購結果之犯意
    ，向乙○○借用福伯公司名義參與投標，乙○○亦明知福伯
    公司本身並無參與投標之意願，竟仍意圖影響採購結果，而
    容許甲○○借用福伯公司名義參加投標。甲○○遂於九十二
    年八月八日以福伯公司名義前往三峽鎮公所參與上開工程之
    投標，而以一千一百十三萬九千元得標。甲○○以福伯公司
    名義標得上開工程後，即由允山公司負責營造工程，福伯公
    司則於收取三峽鎮公所給付之價金後，先扣除二．五％（即
    二十九萬四千七百七十八元）之借牌手續費，再將餘款轉匯
    到允山公司帳戶內。
二、甲○○以福伯公司名義得標後，負責三峽鎮公所「公有零售
    市場臨時安置工程」之營造工程，為從事業務之人。明知上
    開工程尚未取得建造執照等相關許可文件，竟另基於行使業
    務登載不實文書之犯意，於九十二年八月間某日，以傳真資
    料方式，委託不知情之中青廣告社負責人陳明重製作上開工
    程之工程告示牌，並在傳真資料中虛偽填入建造執照號碼，
    使陳明重據以製作內含建造執照號碼為「北縣商乙字第００
    二０００一四號」之不實工程告示牌，並於同年月二十日開
    工前某日，將該工程告示牌置立於工地現場，而行使之，足
    以生損害於臺北縣政府工務局對於工程管理之正確性。嗣於
    九十二年十二月一日，經三峽鎮公所公有零售市場拆除戶簡
    德雄提出告發，始得知上情。
三、案經法務部調查局北部地區機動工作組報請臺灣板橋地方法
    院檢察署偵查起訴。
    理  由
一、上揭犯罪事實，業據被告甲○○、林秋月於本院審理時坦承
    不諱，並經證人陳明重於偵查中證述及告發人簡德雄於偵查
    中供述屬實。此外，並有被告甲○○繳納押標金之支票（票
    號ＦＥＺ0000000號、發票日期為九十二年八月七日
    、金額七十萬元、付款人中國農民銀行三峽分行）、存摺存
    款取款憑條（戶名：允山金屬有限公司）、轉帳收入傳票、
    允山公司中國農民銀行三峽分行帳戶（帳號：000000
    00000號）交易明細、福伯公司台北縣鶯歌鎮農會帳戶
    （帳號：00000000000000號）明細、臺北縣
    鶯歌鎮農會取款憑條、匯款申請書、臺北縣三峽鎮公所估驗
    計價單、開工報告、施工日報表、臨時市場興建事宜協調會
    會議記錄影本、臺北縣違章建築拆除隊九十二年十月十六日
    北縣拆認字第０九二００二九八三三號函、臺北縣政府工務
    局九十二年十一月二十四日九二北工拆字第０九二００三四
    六０七號違章建築拆除通知單影本、工程告示牌照片二張等
    在卷可稽，足認被告甲○○、乙○○二人之自白與事實相符
    。綜上，本件事證明確，被告等人之犯行均堪予認定，應依
    法論科。
二、按行為後法律有變更者，適用行為時之法律。但行為後之法
    律有利於行為人者，適用最有利於行為人之法律，刑法第二
    條第一項定有明文（刑法第二條係規範行為後法律變更所生
    新舊法律比較適用之準據法，是刑法第二條本身雖經修正，
    但該條文既屬適用法律之準據法，本身尚無比較新舊法之問
    題，應逕適用裁判時之刑法第二條規定以決定適用之刑罰法
    律）。又比較時應就罪刑有關之共犯、未遂犯、想像競合犯
    、牽連犯、連續犯、結合犯，以及累犯加重、自首減輕暨其
    他法定加減（如身分加減）與加減例等一切規定，綜其全部
    罪刑之結果而為比較。再從刑附屬於主刑，除法律有特別規
    定者外，依主刑所適用之法律（最高法院九十五年第八次刑
    事庭會議決議參照）。查被告二人行為後，刑法業於九十四
    年二月二日修正公布，並自九十五年七月一日起生效施行，
    茲就比較情形分述如下：
(一)、刑法第二百十六條、第二百十五條及政府採購法第八十七條
    第五項雖未修正，然刑法第三十三條第五款有關罰金之最低
    數額部分，刑法分則編各罪所定罰金之貨幣單位原為銀元，
    修正前刑法第三十三條第五款規定：「罰金：（銀元）一元
    以上」，而銀元與新臺幣間之折算，依現行法規所定貨幣單
    位折算新臺幣條例規定，以銀元一元折算新臺幣三元；修正
    後刑法第三十三條第五款則規定：「罰金：新臺幣一千元以
    上，以百元計算之」；經比較修正前、後之規定，修正後刑
    法第三十三條第五款所定罰金之最低數額，較之修正前提高
    ，自以修正前刑法第三十三條第五款規定有利於被告二人。
(二)、又刑法第四十一條易科罰金折算標準部分，查修正前刑法第
    四十一條第一項前段規定：「犯最重本刑為五年以下有期徒
    刑之刑之罪，而受六個月以下有期徒刑或拘役之宣告，因身
    體、教育、職業、家庭之關係或其他正當理由，執行顯有困
    難者，得以一元以上三元以下折算一日，易科罰金」；而刑
    法修正施行前之易科罰金折算標準，修正前罰金罰鍰提高標
    準條例第二條前段規定（九十五年五月十七日修正刪除，九
    十五年七月一日施行），就其原定數額提高為一百倍折算一
    日，則刑法修正施行前易科罰金折算標準，應以銀元三百元
    （即新臺幣九百元）折算一日；而修正後刑法第四十一條第
    一項前段規定：「犯最重本刑為五年以下有期徒刑以下之罪
    ，而受六個月以下有期徒刑或拘役之宣告者，得以新臺幣一
    千元、二千元或三千元折算一日，易科罰金」，以修正前之
    規定，較有利於被告二人。
(三)、又刑法第五十一條數罪併罰之規定，其中第五款原規定：「
    宣告多數有期徒刑者，於各刑中之最長期以上，各刑合併之
    刑期以下，定其刑期。但不得逾二十年」，修正後則規定：
    「宣告多數有期徒刑者，於各刑中之最長期以上，各刑合併
    之刑期以下，定其刑期。但不得逾三十年」，經比較修正前
    、後之規定，修正後之規定，係將多數有期徒刑之合併定其
    應執行刑上限，由二十年提高為三十年，就本件被告甲○○
    而言，修正後之刑法第五十一條第五款並未較有利於被告甲
    ○○。
(四)、綜合上述各條文修正前後之比較後，修正後之刑法及刑法施
    行法等相關法律規定並未對被告二人更為有利，揆諸前揭刑
    法第二條第一項前段規定，即應適用修正前之刑法相關規定
    及罰金罰鍰提高標準條例等規定。
三、核被告甲○○所為，係犯政府採購法第八十七條第五項前段
    之意圖影響採購結果借用他人名義投標罪及刑法第二百十六
    條、第二百十五條之行使業務上登載不實文書罪。核被告乙
    ○○所為，係犯政府採購法第八十七條第五項後段之容許他
    人借用本人名義投標罪。又被告甲○○業務登載不實文書罪
    之低度行為，應為行使之高度行為所吸收，不另論罪。被告
    利用不知情之陳明重行使業務登載不實文書罪，為間接正犯
    。被告甲○○所犯上開意圖影響採購結果借用他人名義投標
    罪及行使業務上登載不實文書罪二罪間，犯意各別，行為亦
    殊，構成要件互異，應予分論併罰。爰審酌被告二人之素行
    、犯罪之動機、目的、手段、所生危害及犯罪後態度等一切
    情狀，各量處如主文所示之刑，並就甲○○部分，定其應執
    行之刑，及均諭知易科罰金之折算標準，以資懲儆。
四、本件經檢察官提起公訴，被告二人於準備程序中就被訴事實
    為有罪之陳述，經法官告知簡式審判程序之旨，並聽取公訴
    人、被告二人及辯護人之意見後，本院合議庭裁定由受命法
    官獨任進行簡式審判程序，併予敘明。
五、丙○○三人部分，另案審結，附此敘明。
據上論斷，應依刑事訴訟法第二百七十三條之一第一項、第二百
九十九條第一項前段，政府採購法第八十七條第五項，刑法第二
條第一項前段、第十一條前段、第二百十六條、第二百十五條、
修正前刑法第四十一條第一項前段、第五十一條第五款，罰金罰
鍰提高標準條例第一條前段、（修正前）第二條，判決如主文。
本案經檢察官朱學瑛到庭執行職務。
中    華    民    國    95    年    8     月    29    日
                  刑事第十九庭  法  官  曾正耀
以上正本證明與原本無異
如不服本判決應於送達後10日內向本院提出上訴狀
                                書記官  陳淑怡
中    華    民    國    95    年    8     月    29    日
附錄本案論罪法條
政府採購法第87條第5項
意圖影響採購結果或獲取不當利益，而借用他人名義或證件投標
者，處三年以下有期徒刑，得併科新臺幣一百萬元以下罰金。容
許他人借用本人名義或證件參加投標者，亦同。
刑法第215條
從事業務之人，明知為不實之事項，而登載於其業務上作成之文
書，足以生損害於公眾或他人者，處3年以下有期徒刑、拘役或
500元以下罰金。
刑法第216條
行使第210 條至第215 條之文書者，依偽造、變造文書或登載不
實事項或使登載不實事項之規定處斷。


司法院資訊處製作；財團法人民間司法改革基金會備份。
